【裁判字號】    94,易,1411
【裁判日期】    951228
【裁判案由】    恐嚇等
【裁判全文】
臺灣臺北地方法院刑事判決              94年度易字第1411號
公  訴  人  臺灣臺北地方法院檢察署檢察官
被      告  甲○○
上列被告因恐嚇等案件，經檢察官提起公訴（九十四年度偵字第
一二八八八號），及移送併案審理（臺灣板橋地方法院檢察署九
十四年度偵字第五００一號），本院判決如下：
    主  文
甲○○竊盜，處拘役肆拾日，如易科罰金，以銀元佰元即新臺
幣玖佰元折算壹日，又損壞他人之櫃檯矮門，足以生損害於他人
，處有期徒刑肆月，如易科罰金，以銀元佰元即新臺幣玖佰元
折算壹日。
    事  實
一、甲○○於民國九十三年六月二十四日晚間，前往設於臺北縣
    中和市○○路二六號之「丹堤咖啡館」消費，結帳時，因認
    為店員誤算金額，漏未找零新臺幣（下同）四十元，遂於同
    年六月底前往該店請求解決，復於同年七月初持統一發票前
    往該店提供核對，俟同年七月七日二十時許，甲○○再度前
    往該店詢問核對結果，店員陳淳昭請其稍候，先為其他顧客
    點餐，然後進入廚房撥打電話通知該店負責人即該店所屬源
    順餐飲有限公司（下稱源順公司）董事長乙○○，兩人通話
    中，甲○○即意圖為自己不法之所有，接續二次徒手竊取櫃
    檯上創世基金會捐贈發票箱中之統一發票共三張，俾供日後
    消費款項可向自己公司報帳之用，得手後藏置於口袋中；復
    因久候不耐，竟未經許可，直接侵入屬住宅性質之該店櫃檯
    內及廚房，搶下陳淳昭手中電話，要求電話另端之乙○○立
    刻解決，因乙○○於電話中質問其為何進入廚房，甲○○竟
    起恐嚇犯意，以「我要殺光你全家」等加害生命之事恐嚇乙
    ○○，使乙○○心生畏懼，致生危害於安全，並接連以「操
    你媽、賤女人」等語辱罵乙○○（妨害名譽部分未據告訴）
    。甲○○旋於盛怒之下結束通話，離開廚房衝出櫃檯之際，
    基於毀損犯意，以腳大力踹踢櫃檯矮門，造成櫃檯矮門鉸練
    斷裂，飛至外場，而不堪使用，足以生損害於源順公司。嗣
    經報警處理，通知甲○○返回現場，進而查悉上情。
二、案經源順公司、乙○○訴由臺北縣政府警察局新店分局報告
    臺灣臺北地方法院檢察署檢察官偵查起訴，及臺北縣政府警
    察局中和分局報告臺灣板橋地方法院檢察署檢察官移送併案
    審理。
    理  由
壹、有罪部分：
一、訊據被告甲○○否認犯行，辯稱：並無檢察官所指恐嚇、竊
    盜犯行，而毀損罪部分，係因櫃檯矮門年久失修，急忙離開
    時撞到云云。經查：
  (一)上開犯罪事實，業據告訴人指訴明確，告訴人警詢中指稱：
    被告來店裡要找我，結果我同事便打電話給我，通話過程他
    未經許可進入本店內場，將電話搶過去接聽，並出言恐嚇要
    殺我全家，後來掛斷，我後來趕回店內，被告已經離開，我
    看到內場入口門已經斷裂毀損。…被告當時電話中以「操你
    媽個Ｂ」辱罵我及揚言要「殺光我全家」，使我心生畏懼，
    當時陳淳昭正用公司電話與我通話，被告強行取走話機講話
    ，並在電話中恐嚇我，被告未經同意，私自進入屬非營業公
    共空間之廚房與吧檯（櫃檯）區，於離去時並踢壞木門。…
    事後有客人黃朝明於警察到時，跟警察說，被告順手竊取放
    在櫃檯上欲捐給創世基金會箱子內之發票（同偵卷第十五至
    十七頁）等語。偵查中指稱：九十三年六月二十四日被告來
    店裡消費，當時我負責收銀臺，在六月底被告來店裡指稱上
    述日期消費金額不對，說欠四十元，在七月初來店裡留下發
    票及名片，我就把帳交給公司處理，查詢結果錢並沒有溢出
    ，七月七日甲○○來店裡要拿回發票，我們向他解釋六月二
    十四日消費金額並沒有錯，他就等不及破口大罵，因為店長
    不知發票放在那裡就去廚房打電話給我，當店長與我通話時
    ，甲○○就從櫃台跑到廚房搶走電話，我從電話中聽到他罵
    我三字經，說要殺光我全家，我很害怕，電話掛了，我就趕
    回店裡，他已經走了，就看到吧台的門已經斷裂，掉落在客
    人座位那裡，後來我問陳淳昭為何門會跑到那裡，陳淳昭說
    是甲○○踢壞的等語（同卷宗第五十頁）。
  (二)證人陳淳昭警詢時證稱：我在丹堤咖啡館擔任服務生，九十
    三年七月七日二十時十分許我在店裡工作。被告竊取發票是
    客人黃朝明發現後告知，因黃朝明當時在店內消費的位置在
    櫃檯前方約二、三公尺處，被告竊取發票時黃朝明剛好發現
    。被告在我與乙○○聯絡時，未經同意，進入張貼有「非工
    作人員請勿進入」之櫃檯門，然後進入廚房強行拿走我電話
    ，直接與乙○○通話，並在電話過程中言詞恐嚇要殺死乙○
    ○全家後將電話掛掉，神情氣憤欲離開時又將櫃檯門撞壞後
    離開店裡（九十四年度偵字第一二八八八號偵卷第十九、二
    十頁）、被告於九十三年七月七日二十時許，到我們丹堤咖
    啡館詢問我，他在六月二十四日二十時十一分許消費發票及
    短少金額四十元的事情，當時我人在櫃檯內，走到櫃檯右側
    廚房內打室內電話給負責人乙○○，被告未經公司人員同意
    就擅自進入貼有「非工作人員請勿進入」之櫃檯內，並至廚
    房強行拿走我正在與乙○○通話之話機，通話內容我親耳聽
    見被告以「操你媽、賤女人」等言語對乙○○大聲辱罵，並
    恐嚇乙○○「我要殺你全家」等語（同偵卷第六、七頁）；
    偵查中證稱：被告在六月底來反應發票不正確，由我處理，
    我告訴被告我們會反應，七月初他又來拿當天發給我，我們
    就查帳。七月七日被告又來，當時我負責點餐，請他稍等，
    他有點等不耐煩，我就到廚房先打電話乙○○詢問發票的事
    ，這時甲○○就跑進櫃檯，再進入廚房搶下我手上的電話，
    然後在電話罵乙○○臺語的三字經很多次，並且說要殺光乙
    ○○全家，然後電話掛了後，要走出櫃檯時就用腳踢櫃檯的
    矮門，結果門就斷裂飛出去，掉在外場。然後被告就離開我
    們的店，後來是報警後用電話通知他回來（同偵卷第六二頁
    ）。
  (三)而事發當時在該「丹堤咖啡館」消費之證人黃朝明警詢證稱
    ：甲○○於九十三年七月七日二十時十分，利用店員繁忙時
    ，二次伸左手竊取置於櫃檯上發票桶（紙盒）內之發票後，
    放在自己左邊褲子口袋內等語（同偵卷第七、八頁）。
  (四)綜上告訴人乙○○之指訴，及證人陳淳昭、黃昭明之證言，
    就本件案發經過之陳述情節，大致相符。被告於警詢、偵查
    中亦坦承確有於上開時、地，拿取丹堤咖啡店置於櫃檯上「
    創世基金會」發票箱內發票等情不諱，且對於確有進入櫃檯
    內在電話中與告訴人乙○○交談等情，亦不否認（九十四年
    度偵字第一二八八八號偵卷第十一頁反面、第十四頁反面、
    第六三頁）。堪認被告確有於九十三年七月七日二十時許，
    於上址丹堤咖啡館內，徒手竊取櫃檯上創世基金會捐贈發票
    箱中之統一發票共三張，得手後藏置於口袋中；又未經許可
    ，直接侵入櫃檯至廚房，搶下證人陳淳昭手中電話，向告訴
    人乙○○恫嚇稱：「我要殺光你全家」等語，復於結束通話
    離開廚房、櫃檯之際，基於毀損犯意，以腳大力踹踢櫃檯矮
    門等事實。而該櫃檯矮門因遭被告踹踢而鉸練斷裂與櫃檯脫
    離，已不堪使用等情，復有現場照片六幀在卷可憑（同偵卷
    第五三頁、九十四年度偵字第五００一號偵卷第四二、四三
    頁），此外，並有發票影本三張、現場圖、捐贈發票箱照片
    二幀附卷可按（同偵卷第九、十、四十頁），事證明確，被
    告犯行可以認定。
二、論罪科刑部分：
  (一)按行為後法律有變更者，適用行為時之法律，但行為後之法
    律有利於行為人者，適用最有利於行為人之法律，刑法第二
    條第一項定有明文，被告行為後，下列關於本件被告論罪科
    刑所應適用之刑法條文，業於九十四年二月二日修正公布，
    且依刑法施行法第十條之一規定，於九十五年七月一日生效
    施行。茲分述如下：
  1.刑法第三百零五條、第三百零六條第一項、第三百二十條第
    一項、第三百五十四條各罪法定刑中罰金數額以銀元計算，
    並依罰金罰鍰提高標準條例第一條前段規定，提高法定刑中
    罰金數額二倍至十倍，而依修正前刑法第三十三條第五款規
    定，罰金為銀元一元即新臺幣三元以上。被告行為後，依刑
    法施行法第一之一條規定，法定刑中罰金數額改以新臺幣計
    算，提高法定刑中罰金數額至三十倍，惟修正後刑法第三十
    三條第五款規定，罰金為新臺幣一千元以上。經比較結果，
    新法並未較有利於被告。
  2.被告行為後，刑法第五十五條關於牽連犯之規定業經修正刪
    除，則被告本案犯行，依新法應分論併罰，新法並未較有利
    於被告。
  3.修正前刑法第四十一條第一項前段規定：「犯最重本刑為五
    年以下有期徒刑以下之刑之罪，而受六個月以下有期徒刑或
    拘役之宣告，因身體、教育、職業、家庭之關係或其他正當
    事由，執行顯有困難者，得以一元以上三元以下折算一日，
    易科罰金」，又被告行為時之易科罰金折算標準，修正前罰
    金罰鍰提高標準條例第二條前段（現已刪除）規定，就其原
    定數額提高為一百倍折算一日，則本件被告行為時之易科罰
    金折算標準，應以銀元一百元以上，三百元以下折算一日，
    經折算為新臺幣後，應以新臺幣三百元以上，九百元以下折
    算一日。惟修正後刑法第四十一條第一項前段則規定：「犯
    最重本刑為五年以下有期徒刑以下之刑之罪，而受六個月以
    下有期徒刑或拘役之宣告者，得以新臺幣一千元、二千元或
    三千元折算一日，易科罰金」。比較修正前後之易科罰金折
    算標準，以修正前刑法第四十一條第一項之規定，較有利於
    被告。
  4.經上開所示個別比較新舊法及依最高法院二十四年上字第四
    六三四號判例就罪刑有關之一切情形綜其全部之結果而為比
    較後，仍以適用修正前刑法上開規定，較有利於被告，是依
    前開說明，自應適用該等修正前刑法之規定處斷。
  (二)按咖啡館雖屬餐飲業之營業場所，惟案發地點櫃檯上貼有「
    非工作人員請勿進入」標示，此有照片在卷可稽（同偵卷第
    四二頁），則該櫃檯矮門以內之櫃檯含廚房在內區域，即非
    供營業使用之公共場所，而刑法第三百零六條第一項之「住
    宅」，店舖亦包括在內，營業場所雖在營業時間內允許客人
    出入其內，亦有一定之限度，茍非利用其營業之設備而無故
    闖入，仍應論以侵入住宅罪。核被告所為，係犯修正前刑法
    第三百二十條第一項之竊盜罪、第三百零六條第一項之無故
    侵入住宅罪、第三百零五條之恐嚇罪、第三百五十四條之毀
    損罪。被告接續二次竊取發票之行為，係基於同一竊盜犯意
    下之接續動作，為接續犯，只論以一罪。被告所犯侵入住宅
    、恐嚇、毀損三罪間，有方法目的之牽連關係，依修正前刑
    法第五十五條後段規定，從較重之毀損罪處斷。起訴書所犯
    法條欄雖未記載刑法第三百零六條第一項條文，惟起訴書犯
    罪事實欄業已記載被告直接進入櫃檯衝入廚房內之事實，且
    經公訴檢察官於論告時補充刑法第三百零六條第一項之罪，
    該部分應認為業經起訴，本院應予審理。
  (三)爰審酌被告犯罪後否認犯行，飾詞圖辯，足見並無悔意，犯
    罪後態度難認良好，而被告所竊取之發票係他人捐贈予「創
    世基金會」供公益之用，被告惡性非輕，惟所竊得財物僅發
    票三張，價值甚微，及被告犯罪之動機、目的、手段、所生
    危害、被告之品行及智識程度、與被害人之關係等一切情狀
    ，量處如主文所示之刑，並諭知易科罰金之折算標準。
貳、不另為不受理諭知部分：
一、公訴意旨另以：被告於九十三年七月七日二十時許，在上址
    丹堤咖啡館內，與乙○○上開通話過程中，以臺語「幹你娘
    」等語辱罵乙○○，公訴檢察官於論告時，並認被告另涉刑
    法第三百零九條公然侮辱罪嫌等語。
二、按告訴乃論之罪未經告訴，應諭知不受理之判決，刑事訴訟
    法第三百零三條第三款定有明文。
三、查本件被告固有以「操你娘、賤女人」等語辱罵乙○○，此
    經乙○○指訴及證人陳淳昭證述明確如前，惟乙○○於警詢
    、偵查中，並未對於被告所涉公然侮辱罪嫌部分提出告訴，
    惟此部分如成立犯罪，與前開經論罪科刑之侵入住宅、恐嚇
    、毀損三罪間，有方法目的之牽連關係，爰不另為不受理之
    諭知。
據上論斷，應依刑事訴訟法第二百九十九條第一項前段，刑法第
二條第一項前段，修正前刑法第三百零五條、第三百零六條第一
項、第三百二十條第一項、第三百五十四條、第五十五條後段、
第四十一條第一項前段，罰金罰鍰提高標準條例第一條前段，修
正前罰金罰鍰提高標準條例第二條，現行法規所定貨幣單位折算
新臺幣條例第二條，判決如主文。
本案經檢察官江貞諭到庭執行職務
中    華    民    國  九十五  年  十二  月   二十八   日
                  刑事第五庭  審判長法  官  黃程暉
                                    法  官  賴秀蘭
                                    法  官  高偉文
以上正本證明與原本無異。
如不服本判決，應於判決送達後十日內向本院提出上訴狀（應抄
附繕本）。告訴人或被害人如對於本判決不服者，應具備理由請
求檢察官上訴，其上訴期間之計算係以檢察官收受判決正本之日
期為準。
                                    書記官  張華瓊
中    華    民    國  九十五  年  十二  月   二十八   日
附錄本案論罪科刑法條全文
中華民國刑法第三百零五條
以加害生命、身體、自由、名譽、財產之事，恐嚇他人致生危害
於安全者，處二年以下有期徒刑、拘役或三百元以下罰金。
中華民國刑法第三百零六條
無故侵入他人住宅、建築物或附連圍繞之土地或船艦者，處一年
以下有期徒刑、拘役或三百元以下罰金。
無故隱匿其內，或受退去之要求而仍留滯者，亦同。
中華民國刑法第三百二十條
意圖為自己或第三人不法之所有，而竊取他人之動產者，為竊盜
罪，處五年以下有期徒刑、拘役或五百元以下罰金。
意圖為自己或第三人不法之利益，而竊佔他人之不動產者，依前
項之規定處斷。
前二項之未遂犯罰之。
中華民國刑法第三百五十四條
毀棄、損壞前二條以外之他人之物或致令不堪用，足以生損害於
公眾或他人者，處二年以下有期徒刑、拘役或五百元以下罰金。


司法院資訊處製作；財團法人民間司法改革基金會備份。
